臺灣新北地方法院刑事裁定
111年度聲字第575號
聲  請  人  臺灣新北地方檢察署檢察官
受  刑  人  王羿旻



上列聲請人因受刑人數罪併罰有二裁判以上，聲請定其應執行之
刑（111年度執聲字第386號、111年度執字第59號），本院裁定
如下：
    主  文
甲○○所犯如附表所示各罪所處之刑，應執行有期徒刑貳年陸月。
    理  由
一、聲請意旨略以：受刑人甲○○因犯詐欺等案件，先後經判決確
    定如附表，應依刑法第53條及第51條第5款，定其應執行之
    刑，爰依刑事訴訟法第477條第1項聲請裁定等語。
二、裁定所依據之法律：
（一）按數罪併罰，有2裁判以上者，依第51條之規定，定其應
      執行之刑，數罪併罰，分別宣告其罪之刑，宣告多數有期
      徒刑者，於各刑中之最長期以上，各刑合併之刑期以下，
      定其刑期，但不得逾30年，刑法第53條、第51條第5款分
      別定有明文。次按法律上屬於自由裁量事項，尚非概無法
      律性之拘束，在法律上有其外部界限及內部界限。前者法
      律之具體規定，使法院得以具體選擇為適當裁判，此為自
      由裁量之外部界限。後者法院為自由裁量時，應考量法律
      之目的，法律秩序之理念所在，此為自由裁量之內部界限
      。法院為裁判時，2者均不得有所逾越。在數罪併罰而有2
      裁判以上，應定其應執行刑之案件，法院所為刑之酌定，
      固屬自由裁量事項，然對於法律之內、外部界限，仍均應
      受其拘束；刑事訴訟法第370條第2項、第3項，已針對第
      二審上訴案件之定應執行之刑，明定有不利益變更禁止原
      則之適用；而分屬不同案件之數罪併罰，倘一裁判宣告數
      罪之刑，曾經定其執行刑，再與其他裁判宣告之刑定其執
      行刑時，在法理上亦應同受此原則之拘束。基此，數罪併
      罰，應依分別宣告其罪之刑為基礎，定其應執行刑，此觀
      刑法第51條規定自明，故一裁判宣告數罪之刑，雖曾經定
      其執行刑，但如再與其他裁判宣告之刑定其執行刑時，前
      定之執行刑當然失效，仍應以其各罪宣告之刑為基礎，定
      其執行刑，不得以前之執行刑為基礎，以與後裁判宣告之
      刑，定其執行刑；然上開更定之應執行刑，不應比前定之
      應執行刑加計其他裁判所處刑期後為重，否則即與法律秩
      序理念及法律目的之內部界限有違，難認適法。
（二）此外，執行刑之酌定，應視行為人所犯數罪之犯罪類型而
      定，倘行為人所犯數罪屬相同之犯罪類型者（如複數竊盜
      、施用或販賣毒品等），於併合處罰時，其責任非難重複
      之程度較高，自應酌定較低之應執行刑；然行為人所犯數
      罪雖屬相同之犯罪類型，但所侵犯者為具有不可替代性、
      不可回復性之個人法益（如殺人、妨害性自主），於併合
      處罰時，其責任非難重複之程度則較低，而可酌定較高之
      應執行刑；另行為人所犯數罪非惟犯罪類型相同，且其行
      為態樣、手段、動機均相似者，於併合處罰時其責任非難
      重複之程度更高，更應酌定較低之應執行刑；反之，行為
      人所犯數罪各屬不同之犯罪類型者，於併合處罰時其責任
      非難重複之程度最低，當可酌定較高之應執行刑。
三、經查：
（一）應以有期徒刑1年5月為下限、4年9月為上限：
　　1.受刑人甲○○因犯詐欺等案件，分別經判處如附表所示之刑
      ，而且均已分別確定在案，有附表所示各罪之判決書及臺
      灣高等法院被告前案紀錄表各1份在卷可稽（原附表誤載
      部分由本院逕予更正如灰色網底文字）。
　　2.⑴附表編號1至4之罪，經臺灣士林地方法院（下稱士林地
      院）以110年度金訴字第119號判決定應執行有期徒刑1年7
      月確定；⑵附表編號5至11之罪，經本院以110年度金訴字
      第54號判決定應執行有期徒刑1年10月確定。定應執行時
      除不得重於附表所示各罪加計之總和外，亦應受內部界限
      之拘束，即應以上述定應執行刑結果及附表編號12之罪宣
      告刑的總和（即有期徒刑4年9月）為上限，又因附表所示
      各罪之宣告刑最長期者為有期徒刑1年5月，則應以1年5月
      為定應執行刑之下限。　
（二）受刑人應執行有期徒刑2年6月：
　　1.不應與單一判決內定應執行刑的方法差別對待：
    ⑴不論是判決間定應執行刑（即本件聲請），或是單一判決
      內定應執行刑，兩者的法律依據都是刑法第50條、第51條
      ，刑法第53條更是明確表示：「數罪併罰，有二裁判以上
      者，依第51條之規定，定其應執行之刑。」可知立法者將
      兩者等同視之，都適用刑法第51條的規則，並於多數有期
      徒刑時，指示裁判者應於各刑中最長期以上，各刑合併刑
      期以下，定受刑人的刑期（即該條第5 款），此屬裁判者
      的裁量範圍。
    ⑵倘若法官於一個判決內處理多次販賣毒品罪、行使偽造私
      文書罪、竊盜罪、強制性交罪、貪污罪，或是詐騙集團車
      手的多次提領行為，於定應執行刑時，都會強調行為反覆
      、手段類似、侵害法益同一，取其中最重的一罪為基礎，
      另外按照所餘罪數，以一罪增加2 至3 個月的方式，定應
      執行刑，這樣的結果為多數實務見解所支持。
    ⑶而案件是否能夠一併偵查、起訴，往往繫諸於受刑人自身
      無法掌控的偶然因素，這與刑事訴訟法上管轄權、檢警之
      間的事務分配以及案件本身的難易程度息息相關。受刑人
      的相同犯行，卻可能因為是否一併起訴、審判而有不同的
      定應執行刑結果，將這樣的不利益歸諸於受刑人顯然是不
      公平的，以偶然因素區別單一判決內定應執行刑與判決間
      定應執行刑，實屬不合理的差別待遇，也違背憲法上的平
      等原則的要求。因此，實務向來將各罪不分罪質全部累加
      ，再稍減或是不減，作為判決間定應執行刑的處理，已難
      以贊同。
    ⑷本院認為本件聲請應該回歸刑法第50條、第51條、第53條
      的規定，與單一判決內定應執行刑的方法相同（即士林地
      院109年度金訴字第119號、本院110年度金訴字第54號判
      決定應執行刑的原則），針對各罪進行綜合評價，於法律
      賦予的裁量範圍內定受刑人應執行之刑，始為妥適。
　　2.由於附表所示各罪都是受刑人參與同一個詐騙集團（「小
      噴噴」、「皮卡丘」所屬）後所為的加重詐欺取財犯行（
      共12罪），主要是扮演監督車手提領，並將犯罪所得回繳
      詐騙集團成員的角色，犯罪時間前後橫跨約半個月，算是
      時間密接下的反覆、繼續行為。又這些犯罪所侵害的都是
      他人的財產法益，性質上並不是沒有辦法回復，有高度的
      重複性，責任非難重複程度比較高，實無大幅執行的必要
      ，此部分應可給予受刑人相當程度的刑罰寬減，避免過度
      執行刑罰。
　　3.再綜合評價受刑人的行為一共造成12個人受害，合併計算
      各被害人受騙總額達新臺幣（下同）118萬3,193元（含部
      分轉帳手續費），並非少數，以及受刑人獲得的總報酬是
      2萬6,941元，一併考慮刑罰邊際效益會隨著刑期增加而遞
      減，受刑罰者所生痛苦程度則會隨著刑期增加而遞增等因
      素以後，法院認為受刑人應執行有期徒刑2年6月最為適當
      。
四、依刑事訴訟法第477條第1項，刑法第53條、第51條第5款，
    裁定如主文。
中　　華　　民　　國　　111 　年　　3 　　月　　10　　日
                  刑事第一庭  法  官  陳柏榮
上列正本證明與原本無異。
如不服本裁定，應於裁定送達後五日內敘明抗告理由，向本院提
出抗告狀。
                              書記官  王道欣 
中　　華　　民　　國　　111 　年　　3 　　月　　10　　日